臺灣橋頭地方法院民事判決
111年度橋原小字第15號
原      告  裕富數位資融股份有限公司

法定代理人  許國興  


訴訟代理人  沈宇峰  

被      告  呂如誼  



上列當事人間請求給付分期買賣價金事件，本院於民國111年7月
27日言詞辯論終結，判決如下：
    主  文
被告應給付原告新臺幣伍萬伍仟參佰玖拾參元，及自民國一百一
十一年六月十日起至清償日止，按週年利率百分之十六計算之遲
延利息，暨違約金新臺幣壹元。
原告其餘之訴駁回。
訴訟費用新臺幣壹仟元由被告負擔。
本判決原告勝訴部分得假執行。但被告如以新臺幣伍萬伍仟參佰
玖拾參元為原告供擔保，免為假執行。
    事實及理由
一、原告主張：被告前向訴外人簽訂買賣契約購買童書，約定由
    原告向訴外人支付款項後，被告再向原告分期繳款，分期總
    價為新臺幣（下同）57,600元，由被告自民國110年12月26
    日起至113年11月26日止，每月一期，分36期繳納，每月（
    期）應繳1,600元，並簽訂「購物分期付款申請暨約定書」
    為憑。詎被告於繳至第一期起即未繳納系爭款項，未能履行
    契約依約還款，覆經催討，迄未清償。迄至111年2月10日止
    (即具狀日)尚積欠本金57,600元，延遲費243元，及相關利
    息、違約金，為此依系爭契約提起本訴等語。並聲明：被告
    應給付原告55,393元，及自111年6月10日起至清償日止，按
    週年利率百分之16計算之遲延利息，暨按日息萬分之4.3計
    算之懲罰性違約金。
二、被告則以：伊當初購買時，以為只有4千多元，當時賣方沒
    有跟其說總金額等語，資為抗辯。並聲明：原告之訴駁回。
三、本院得心證之理由：
　㈠原告主張之事實，業據其提出與其所述相符之購物分期付款
    申請暨約定書、還款明細等在卷為證（見北小卷第13至17頁
    ），且被告於本院審理中亦自認其有購買童書及簽名於分期
    付款約定書之上（見本院卷第36頁），此部分事實堪信為實
    。
  ㈡按當事人主張有利於己之事實者，就其事實有舉證之責任，
    民事訴訟法第277 條前段定有明文。次按若原告對於自己主
    張之事實已盡證明之責後，被告對其主張，如抗辯其不實並
    提出反對之主張者，則被告對其反對之主張，亦應負證明之
    責，此為舉證責任分擔之原則（最高法院18年上字第2855號
    判例要旨參照）。被告雖以上開情詞置辯，然未提出相關之
    證據舉證，本院審酌賣方販售書籍時，未告知實際金額，非
    屬常情，被告未就此變態事實舉證，自難信此部分為真實。
    故被告上述抗辯自無足採。從而，原告依分期買賣契約之法
    律關係向被告請求清償剩餘之分期付款買賣價金55,393元，
    及自111年6月10日起至清償日止，按週年利率16% 計算之利
    息，自為有據，應予准許。
  ㈢次按債權人除民法第205條限定之利息外，不得以折扣或其他
    方法，巧取利益，為同法第206條所明定。又按約定之違約
    金額過高者，法院得減至相當數額，民法第252條定有明文
    。故當事人約定之違約金如屬過高，法院即得依職權減至相
    當之數額，而無待於當事人主張，而違約金是否相當，須依
    一般客觀事實，社會經濟狀況及當事人所受損害情形，以為
    衡量之標準，若所約定之額數，與實際損害顯相懸殊者，法
    院自得酌予核減，並不因懲罰性違約金或賠償額預定性違約
    金而異。查原告訴之聲明請求日息萬分之4.3之違約金，固
    提出上開申請暨約定書為據，惟該部分兩造約定之違約金，
    其標準應依一般客觀事實、社會經濟狀況，及債務若能如期
    履行時，債權人可得享受之利益及債權人實際損失為衡量，
    以求公平。本院審酌原告請求之利息已高達年利率百分之16
    ，而近年來國內貨幣市場之利率已大幅調降，原告並未證明
    除利息損失外更有何特別損害，則將原告請求之違約金合併
    利息計算，金額顯然過高，對被告顯失公平，爰將原告訴之
    聲明所請求之違約金部分酌減為1元，始為適當。逾此範圍
    之請求，應予駁回。　　
四、本件判決基礎已臻明確，兩造其餘攻防方法及訴訟資料經本
    院斟酌後，核與判決結果不生影響，故不另一一論述，併此
    敘明。　
五、原告勝訴部分，係適用小額訴訟程序所為被告敗訴之判決，
    依民事訴訟法第436條之20之規定，應依職權宣告假執行。
    並依同法第436條之23準用第436條第2項適用第392條第2項
    規定，依職權宣告被告預供擔保，免為假執行。
六、訴訟費用負擔之依據：民事訴訟法第79條。　
中　　華　　民　　國　　111 　年　　8 　　月　  10  　日
    　　　　　　　橋頭簡易庭　法　　官  林揚奇
以上正本係照原本作成。
民事訴訟法第436 條之24第2 項：對於本判決之上訴，非以違背
法令為理由，不得為之。
如對本判決上訴，須於判決送達後20日內向本院提出上訴狀，並
須表明原判決所違背之法令及其具體內容與依訴訟資料可認為原
判決有違背法令之具體事實之上訴理由（均須按他造當事人之人
數附繕本）。
中　　華　　民　　國　　111 　年　　8 　　月　　10　　日
                              書 記 官  陳麗如
訴訟費用計算式：
裁判費（新臺幣）   1,000元
合計               1,000元